臺灣苗栗地方法院刑事判決
110年度交訴字第69號
公  訴  人  臺灣苗栗地方檢察署檢察官
被      告  謝富昌


上列被告因過失致死案件，經檢察官提起公訴（110年度偵字第3
506號），被告於準備程序中就被訴事實為有罪之陳述，經本院
裁定進行簡式審判程序，判決如下：
    主  文
謝富昌犯過失致人於死罪，處有期徒刑伍月，如易科罰金，以新
臺幣壹仟元折算壹日。
    理  由
一、犯罪事實
　　謝富昌於民國110年4月21日晚間7時19分許，駕駛車牌號碼0
    00-0000號營業貨運曳引車（附掛半拖車49-AH號，下稱本案
    車輛），自苗栗縣○○鄉○○路00○0號台灣中油松豐加油站起駛
    進入苗栗縣銅鑼鄉中正路南下車道，復由北往南方向行駛時
    ，應注意聯結車不得迴轉，又在劃有分向限制線之路段，不
    得迴車，而依當時天候晴、夜間有照明、柏油路面乾燥、無
    缺陷、無障礙物、視距良好等，並無不能注意之情事，疏未
    注意上開情況，即貿然跨越分向限制線往左迴轉橫占雙向車
    道，適江紹良無照騎乘車牌號碼000-0000號普通重型機車（
    下稱本案機車），沿苗栗縣銅鑼鄉中正路由北往南方向直行
    ，超速行駛至上開路段，見狀閃避不及，致本案機車與本案
    車輛碰撞，人車倒地，江紹良因而受有腹腔出血、左側頸部
    開放性傷口之傷害，經緊急送往大千綜合醫院急診救治，嗣
    因病危離院返家後，仍於110年4月21日晚間11時50分許，因
    前揭頸部左側巨大深裂傷出血等傷害造成低血容積性休克而
    死亡。謝富昌於事故發生後即停留在現場，並於未經有偵查
    犯罪職權之機關或公務員發覺前，主動向據報到場處理之苗
    栗縣警察局苗栗分局銅鑼分駐所警員表明其為肇事者及肇事
    經過。
二、證據標目
　‧被告於本院準備程序及審理中之自白
　‧被告之警詢筆錄、偵訊筆錄
　‧處理相驗案件初步調查報告暨報驗書
　‧消防機關救護紀錄表
　‧大千綜合醫院急診檢傷分類單、急診入院紀錄單、急診醫囑
    、CPR紀錄表、生理監測EKG圖、護理紀錄、血中藥（毒）報
    告等檢驗報告
　‧證號查詢汽車駕駛人、證號查詢機車駕駛人
　‧車輛詳細資料報表
　‧道路交通事故現場圖
　‧道路交通事故調查報告表㈠、㈡
　‧相驗筆錄
　‧相驗屍體證明書
　‧檢驗報告書
　‧交通部公路總局新竹區監理所竹苗區車輛行車事故鑑定會鑑
    定意見書
　‧道路交通事故肇事人自首情形紀錄表
　‧苗栗縣警察局勤務指揮中心受理110報案紀錄單
　‧相驗照片
　‧監視器錄影畫面擷圖及翻拍照片
　‧現場及蒐證照片
　‧監視器錄影畫面光碟
三、事實認定之補充說明
　㈠按汽車迴車時，應依下列規定：二、在設有禁止迴車標誌或
    劃有分向限制線，禁止超車線、禁止變換車道線之路段，不
    得迴車。六、聯結車不得迴轉，道路交通安全規則第106條
    第2款、第6款分別定有明文。
　㈡本件交通事故發生地點為苗栗縣○○鄉○○路00○0號前路段，係
    屬劃有分向限制線之路段一節，有道路交通事故現場圖、道
    路交通事故調查報告表㈠、現場照片附卷可憑，則被告自應
    注意駕駛本案車輛不得迴轉；其駕駛本案車輛行經上開路段
    時，仍應注意不得迴車，而依卷附道路交通事故調查報告表
    ㈠、現場照片、監視器錄影畫面擷圖及翻拍照片等件所示，
    當時天候晴、夜間有照明、柏油路面乾燥、無缺陷、無障礙
    物、視距良好等狀況，客觀上並無不能注意之情事，被告卻
    疏未注意上開狀況，貿然跨越分向限制線往左迴轉橫占雙向
    車道，致被害人江紹良閃避不及，所騎乘之本案機車與本案
    車輛發生碰撞，本案機車人車倒地，堪認被告就本件交通事
    故之發生，確有過失甚明。
　㈢又本件經交通部公路總局新竹區監理所竹苗區車輛行車事故
    鑑定會鑑定意見認：「一、謝富昌駕駛營業半聯結車，於夜
    間由路外加油站起駛跨入車道違規左迴轉橫占雙向車道，又
    未充分注意車道上行進中之車輛並讓其先行，為肇事主因。
    二、江紹良無照駕駛普通重型機車，於夜間行經有照明路段
    ，超速行駛又未充分注意車前狀況，為肇事次因」（偵卷第
    28頁），亦同上認定。
　㈣而被告因本件過失行為，致被害人因而受有犯罪事實欄所載
    傷害，經送醫救治後，仍因前揭頸部左側巨大深裂傷出血等
    傷害造成低血容積性休克而死亡，亦有相驗屍體證明書、檢
    驗報告書等件存卷足稽，是被告之過失行為與被害人死亡之
    結果間，具有相當因果關係，至為灼然。
四、法令之適用
　㈠罪　　名　　過失致人於死罪
　㈡處罰條文　　刑法第276條
　㈢自首減輕　　刑法第62條前段
　㈣易刑處分　　刑法第41條第1項前段
五、量刑理由
　㈠本件為被告因過失駕駛行為而發生道路交通事故致人於死之
    案件。被告為職業駕駛人，駕駛營業貨運曳引車，疏未遵守
    道路交通安全規則，違反注意義務，貿然跨越分向限制線往
    左迴轉橫占雙向車道，肇致本件交通事故發生，可認被告對
    於安全駕駛之規範意識顯有不足。被害人因本件交通事故，
    受有前揭傷害不治死亡，年僅18歲之年輕生命驟然逝去，對
    於被害人之遺族造成難以彌補之傷痛，其處罰感情迄今猶為
    顯著，亦非不能理解。
　㈡惟衡諸本件交通事故之肇事原因、雙方過失程度，則被害人
    無照騎乘本案機車，超速行駛至上開路段，復未注意車前狀
    況，為肇事次因等節，仍不可否認其行為對於本件死亡結果
    之發生亦有一定程度之影響，對此自應在量刑評價上為必要
    之斟酌。
　㈢另考量被告事後已與告訴人江志偉、被害人家屬顏靜彤達成
    調解，並賠償告訴人等且已履行完畢，江志偉於本院審理中
    表示刑度由法院處理等語，有苗栗縣銅鑼鄉調解委員會調解
    書、本院公務電話紀錄表各1份附卷可稽，參以被告犯後終
    能坦承犯行之態度，自述所受教育程度為國中畢業，目前從
    事運輸業，月薪約新臺幣5至6萬元，與胞兄同住，爰以行為
    人之責任為基礎，並審酌上開各情等一切情狀，量處如主文
    所示之刑，併諭知易科罰金之折算標準。
據上論斷，依刑事訴訟法第273條之1第1項、第299條第1項前段
，判決如主文。
本案經檢察官陳昭銘提起公訴，檢察官蕭慶賢到庭執行職務。
中　　華　　民　　國　　111 　年　　5 　　月　　26　　日
　　　　　　　　　刑事第一庭　法　官　高御庭
以上正本證明與原本無異。
如不服本判決應於收受送達後20日內向本院提出上訴書狀，並應
敘述具體理由；其未敘述上訴理由者，應於上訴期間屆滿後20日
內向本院補提理由書（均須按他造當事人之人數附繕本）「切勿
逕送上級法院」。告訴人或被害人如對於本判決不服者，應具備
理由請求檢察官上訴，其上訴期間之計算係以檢察官收受判決正
本之日期為準。
中　　華　　民　　國　　111 　年　　5 　　月　　26　　日
　　　　　　　　　　　　　　　書記官　林怡芳
附錄本案論罪科刑法條全文：
中華民國刑法第276條
（過失致死罪）
因過失致人於死者，處5年以下有期徒刑、拘役或50萬元以下罰
金。